【裁判字號】    90,訴,1304
【裁判日期】    900620
【裁判案由】    清償借款
【裁判全文】
臺灣高雄地方法院民事判決  九十年度訴字第一三○四號
    原      告  華南商業銀行股份有限公司
    法定代理人  乙○○
    訴訟代理人  甲○○
    被      告  己○○
                戊○○
                丙○○
                庚○○
                丁○○
                辛○○
右當事人間請求清償借款事件，本院判決如左：
    主    文
被告應連帶給付原告新台幣壹佰零柒萬陸仟肆佰壹拾陸元，及自民國八十九年八月二
十五日起至清償日止，按年息百分之九點六六五計算之利息，並自民國八十九年九月
二十六日起至清償日止，逾期在六個月以內者，按上開利率百分之十，逾期超過六個
月者，按上開利率百分之二十計算違約金。
訴訟費用由被告連帶負擔。
本判決於原告以新台幣拾陸萬元或同額之中央政府建設公債八十四年度甲類第一期
債票供擔保後，得假執行。
    事    實
甲、原告方面：
一、聲明：求為判決除假執行擔保金額外，如主文所示。
二、陳述：被告己○○於民國八十四年十一月二十五日邀同訴外人歐明輝為連帶保證
    人向原告借用新台幣一百二十萬（下同）元，約定自八十四年十二月二十五日起
    至一百零四年十一月二十五日止，分二百四十期按月平均攤還本息，如未按期給
    付，即喪失期限利益，全部債務視為到期，利息按年息百分之九點六麼計算，如
    逾期清償，在六個月以內者，按上開利率百分之十，逾期超過六個月者，按上開
    利率百分之二十計付違約金。詎被告自八十九年八月二十五日起即未按期攤還，
    尚欠如主文所示之本金、利息及違約金迄未清償；前開連帶保證人歐明輝於八十
    八年十二月十一日死亡，而被告戊○○、丙○○、庚○○、丁○○、辛○○為其
    繼承人，依法應繼承被繼承人歐明輝之權利義務，爰依消費借貸及連帶保證之法
    律關係，提起本件訴訟。
三、證據：提出借據、貸款本息攤還表、繼承系統表、基本放款利率變表各一份、戶
    籍謄本四份為證。
乙、被告方面：
一、己○○部分：
    （一）聲明：駁回原告之訴。
    （二）陳述：當初借貸時是以我的房子為擔保品，八十四年十一月二十三日到華
          南銀行東苓分行，行員跟我父親歐明輝說形式上作個保，核對身分證簽名
          蓋章。我原本有繼續繳利息，後來我生病失業所以才沒有繼續繳納。
二、被告戊○○部分：
    （一）聲明：駁回原告之訴。
    （二）陳述：我也不知道我父親有作保的事情，借款情形我也不清楚。我現在住
          的房子是我自己買的，不是繼承我父親的遺產而來，也未向法院聲請拋棄
          繼承或限定繼承。
三、被告丙○○部分：
    （一）聲明：駁回原告之訴。
    （二）陳述：我父親當我大哥己○○的保證人之事，我根本不清楚，我於七十七
          年結婚後就沒有和家人住在一起了，借款之事我根本不清楚，我父親過世
          時也沒有繼承我父親什麼財產，是接到通知單後才知道此事，也未向法院
          聲請拋棄繼承或限定繼承。
四、被告丁○○部分：
    （一）聲明：駁回原告之訴。
    （二）陳述：我父親重病多年沒有留下任何遺產給我們，故我們不應該負擔他的
          債務，也未向法院聲請拋棄繼承或限定繼承。
五、被告辛○○部分：
    （一）聲明：駁回原告之訴。
    （二）陳述：我父親過世後沒有留下任何財產，不應該負擔他的債務，亦未向法
          院聲請拋棄繼承或限定繼承。
六、被告庚○○部分：
    被告庚○○未於言詞辯論期日到場，亦未提出書狀作何聲明或陳述。
丙、本院依職權查明被繼承人歐明輝之繼承人，是否有向本院聲請拋棄繼承或限定繼
    承之情形。
    理    由
一、本件被告庚○○經合法通知，未於言詞辯論期日到場，核無民事訴訟法第三百八
    十六條所列各款情形，爰依原告之聲請，由其一造辯論而為判決。
二、本件原告主張之事實，已據其提出借據、貸款本息攤還表、繼承系統表、基本放
    款利率變表各一份、戶籍謄本四份為證，核屬相符，而被告己○○復自認確有向
    原告借得系爭借款，被告己○○之父歐明輝確為系爭借款之連帶保證人等語，另
    被告戊○○、丙○○、丁○○、辛○○均自認系爭借據之簽名確為其父歐明輝所
    簽無誤及歐明輝死亡後，未向本院聲請拋棄繼承或限定繼承等語明確，本院亦依
    職權查明前情無訛（歐明輝死亡時之住所地為本院管轄）；再被告庚○○既未到
    庭爭執，復未提出書狀為何聲明及陳述，從而依本院調查證據之結果，堪認原告
    之主張為真實。
三、按稱消費借貸者，謂當事人約定，一方移轉金錢或其他代替物之所有權於他方，
    而他方以種類、品質、數量相同之物返還之契約。借用人應於約定期限內，返還
    與借用物種類、品質、數量相同之物。遲延之債務，以支付金錢為標的者，債權
    人得請求依法定利率計算之遲延利息。但約定利率較高者，仍從其約定利率。當
    事人得約定債務人不履行債務時，應支付違約金。民法第四百七十四條、第四百
    七十八條、第二百三十三條第一項、第二百五十條第一項分別定有明文。又稱保
    證者，謂當事人約定，一方於他方之債務人不履行債務時，由其代負履行責任之
    契約。保證債務，除契約另有訂定外，包含主債務之利息、違約金、損害賠償及
    其他從屬於主債務之負擔，民法第七百三十九條、第七百四十條亦分別定有明文
    。又保證債務之所謂連帶，係指保證人與主債務人負同一債務，對於債權人各負
    全部給付之責任而言。次按繼承人自繼承開始時，除本法另有規定外，承受被繼
    承人財產上之一切權利義務，民法第一千一百四十八條前段亦定有明文。本件被
    告己○○為系爭借貸契約之借款人，而歐明輝為連帶保證人，又歐明輝於八十八
    年十二月十一日死亡，被告戊○○、丙○○、庚○○、丁○○、辛○○為其繼承
    人，且均未向法院聲明拋棄繼承或限定繼承，故被告戊○○、丙○○、庚○○、
    丁○○、辛○○自應繼承歐明輝連帶保證人之債務，而被告己○○尚欠原告如主
    文所示之本金、利息及違約金未清償之事實，已如前述，從而原告依消費借貸及
    連帶保證之法律關係，請求被告應連帶給付原告一百零七萬六千四百十六元，及
    自八十九年八月二十五日起至清償日止，按年息百分之九點六六五計算之利息，
    並自八十九年九月二十六日起至清償日止，逾期在六個月以內者，按上開利率百
    分之十，逾期超過六個月者，按上開利率百分之二十計算違約金，洵屬正當，應
    予准許。
四、原告陳明願供擔保，請求宣告假執行，核無不合，茲酌定擔保金額，予以准許。
據上論結，本件原告之訴為有理由，依民事訴訟法第三百八十五條第一項前段、第八
十五條第二項、第三百九十條第二項，判決如主文。
中      華      民      國    九十      年      六      月     二十     日
                              臺灣高雄地方法院民事第五庭
~B法      官  吳為平
右為正本係照原本作成。
如對本判決上訴，須於判決送達後廿日內向本院提出上訴狀。
中      華      民      國    九十      年      六      月     二十     日
~B法院書記官  陳昱良


司法院資訊處製作；財團法人民間司法改革基金會備份。
